【裁判字號】    99,台上,3549
【裁判日期】    990610
【裁判案由】    違反毒品危害防制條例
【裁判全文】
最高法院刑事判決            九十九年度台上字第三五四九號
上  訴  人  甲○○
選任辯護人  陳明欽律師
            王秋滿律師
上列上訴人因違反毒品危害防制條例案件，不服台灣高等法院中
華民國九十九年三月二十五日第二審判決（九十八年度上訴字第
四二四０號，起訴案號：台灣台北地方法院檢察署九十八年度偵
字第八三八二號），提起上訴，本院判決如下：
    主  文
原判決關於甲○○部分撤銷，發回台灣高等法院。
    理  由
本件原判決認定上訴人甲○○（即起訴書所載之呂博毅）於民國
九十八年三月間，以給付乙○○新台幣（下同）十萬元作為運輸
愷他命（俗稱Ｋ他命）之代價，並交付其所有門號000000
0000號行動電話一支作為彼等聯絡之工具，嗣於九十八年三
月二十七日早上，乙○○接獲得利通交通有限公司（下稱得利通
公司）之電話，告知其可前往領取電動麻將桌三組等情，乙○○
即以行動電話將上情告知上訴人，上訴人即於九十八年三月三十
日晚上九時許，與不知情之翁啟超前往桃園縣蘆竹鄉○○○街Ａ
１精緻洗車場，向不知情之許岳健借用該洗車場，作為拆解電動
麻將桌取出愷他命之場地。乙○○另邀同丙○○、丁○○參與本
件犯行，上訴人即與彼等三人共同基於運輸愷他命之犯意聯絡，
四人一同駕車前往得利通公司設於台北縣林口鄉○○街之貨運場
，推由乙○○與丙○○進入該貨運場內，並由丙○○在得利通公
司貨物簽收單上偽造「陳龍發」之署押，持向該公司領得電動麻
將桌三組，彼等四人即將該電動麻將桌三組運至Ａ１精緻洗車場
，上訴人隨即離開上址，而由乙○○、丙○○、丁○○動手拆解
電動麻將桌，於取出藏放其內之愷他命後，由乙○○將愷他命二
包分別交與丁○○、丙○○，並將其餘愷他命六十一包藏置在該
洗車場之洗衣機內。嗣於九十八年三月三十一日下午一時三十分
許，上訴人接獲丙○○之通知返回Ａ１精緻洗車場時，為警當場
查獲，並扣得如原判決附表一編號一至十一、附表二、附表三所
示之物，而查悉上情等情。因而撤銷第一審關於上訴人部分之判
決，改判論處上訴人共同運輸第三級毒品罪刑，固非無見。
惟查：(一)、當事人聲請調查之證據，如其與認定事實、適用法律
、罪名成立與否攸關，或對被告之利益有重大關係事項，審理事
實之法院除認為不必要者外，即應依法詳為調查，然後基於調查
所得之心證以為判斷之基礎；苟當事人聲請調查之證據有前揭情
形，而在客觀上認為應行調查之證據，又非不易調查或不能調查
，而未依法加以調查，率予判決者，即有刑事訴訟法第三百七十
九條第十款規定所稱應於審判期日調查之證據而未予調查之違法
。又有罪之判決書，應於理由內記載認定犯罪事實所憑之證據及
其認定之理由，為刑事訴訟法第三百十條第一款所明定。故有罪
之判決書，對於證據之具體內容，及法院本於如何之證據法則，
而為合理判斷證據之價值及證明力，並定其取捨與所形成之心證
，均應詳為闡析論敘，載明於理由內，否則即屬判決不載理由，
其判決當然為違背法令。原判決以上訴人即係起訴書所指呂博毅
之人，且係上訴人指示乙○○等人為本件犯行，第一審判決認定
上訴人、乙○○係受呂博毅之指示而為本件犯行等情，係屬有誤
等情，因而撤銷第一審關於上訴人部分之判決，係依憑乙○○於
原審審判期日改稱各情，並有如原判決附表一編號一至十一、附
表二、附表三所示之物扣案可證。復有現場照片、全虹企業股份
有限公司九十八年七月十日函、遠傳電信股份有限公司九十八年
七月八日函、台灣大哥大股份有限公司九十八年七月六日法大字
第０九八０八四八七一號函及附件雙向通聯資料、遠傳電信股份
有限公司九十八年七月二十一日函及附件通聯紀錄、得利通公司
貨物簽收單一紙附卷可佐（原判決第八頁第五至三十一行），為
其主要論據之一。然上訴人否認乙○○於原審審判期日改稱各情
係屬事實（原審卷第二０四頁），並聲請原審向台灣台北看守所
調取乙○○接見律師時之相關錄影資料（原審卷第二０六頁、第
二０八頁背面），用以證明乙○○於原審審判期日改稱各情並非
事實。而上情與乙○○於原審審判期日改稱各情是否屬實，及本
件事實如何及如何為法律之適用攸關，自應詳予調查釐清論述說
明。乃原審就上情未為調查，復未說明何以不為調查之理由，逕
援引乙○○於原審審判期日改稱各情，為不利於上訴人認定之依
據，致上訴意旨得據以指摘，其查證未盡且理由欠備，遽行判決
，難昭折服，已有未合。又乙○○就上情所供述之內容前後不一
（原判決第八頁第二十一至二十五頁），而原判決並未說明其所
援引之相關補強證據，即上開扣案及附卷證據之具體內容如何，
及如何據以判斷乙○○於原審審判期日前相關供述各情並非事實
，乙○○嗣於原審審判期日改稱各情方係事實之理由，遽予認定
上訴人即係起訴書所指呂博毅之人，且係上訴人指示乙○○、丙
○○、丁○○為本件犯行，並就彼等共同運輸第三級毒品部分，
對上訴人量處較重之刑度（上訴人處有期徒刑七年，乙○○處有
期徒刑二年十月，丙○○、丁○○各處有期徒刑二年六月），其
查證未盡且理由欠備，率行判決，亦有未洽。(二)、依法應於審判
期日調查之證據雖已調查，而其內容未明瞭者，即與未經調查無
異，如遽行判決，仍屬應於審判期日調查之證據而未予調查，尚
不得遽對被告為有利或不利之認定。上訴人否認其係呂博毅之人
，及有指示乙○○等人為本件犯行等情。而乙○○於原審審判期
日證稱：這次的貨主係幫上訴人作證之翁啟超，所有的Ｋ他命就
是要交給翁啟超（原審卷第一九九頁）等情。又第一審判決認定
上訴人、乙○○等人係受呂博毅之指示，而為本件共同運輸第三
級毒品犯行，係依憑共同被告丙○○證稱：九十八年三月二十九
日晚上，伊有聽到乙○○與呂博毅通電話，電話中有提到拆馬達
的事情，伊覺得是不好的事情（第一審判決第十三頁第五至七行
）……伊有聽到乙○○有跟呂博毅通過電話，說要上去領麻將機
（第一審判決第十三頁第二十七至二十九行）等情，為其主要論
據之一。乙○○、丙○○上開供述各情是否屬實？苟乙○○、丙
○○上開供述各情係屬事實，則上訴人是否確係呂博毅之人，及
是否確係由上訴人指示乙○○等人為本件犯行，即尚非全無疑義
，仍待調查釐清論述說明。而上情與本件事實如何及如何為法律
之適用攸關，自應詳予調查研求。乃原審就上情未詳予調查釐清
，復未說明其就乙○○、丙○○上開供述各情，為如何斟酌取捨
形成心證之理由，逕擷取乙○○於原審審判期日改稱各情之片段
，即為不利於上訴人之認定，致上訴意旨據以指摘，其查證未盡
且理由欠備，遽行判決，尚嫌速斷，其審理猶有未盡。上訴人上
訴意旨指摘原判決不當，尚非全無理由。按第三審法院應以第二
審判決所確認之事實為判決基礎，刑事訴訟法第三百九十四條第
一項前段定有明文。原判決上述之違背法令，影響於事實之確定
，本院無可據以為裁判，應將原判決關於上訴人部分撤銷，發回
原審法院更為審判。
據上論結，應依刑事訴訟法第三百九十七條、第四百零一條，判
決如主文。
中    華    民    國  九十九  年    六    月    十    日
                      最高法院刑事第一庭
                          審判長法官  董  明  霈
                                法官  林  茂  雄
                                法官  張  祺  祥
                                法官  林  秀  夫
                                法官  林  瑞  斌
本件正本證明與原本無異
                                      書  記  官
中    華    民    國  九十九  年    六    月   十七   日
                                                      Ｅ

司法院資訊處製作；財團法人民間司法改革基金會備份。
